【裁判字號】    94,易,677
【裁判日期】    950111
【裁判案由】    竊盜
【裁判全文】
臺灣士林地方法院刑事判決               94年度易字第677號
公  訴  人  臺灣士林地方法院檢察署檢察官
被      告  甲○○○○○ ○○.
                      樓
選任辯護人  陳雪萍律師
上列被告因竊盜案件，經檢察官聲請簡易判決處刑（94年度偵字
第6150號），本院士林簡易庭認不宜以簡易判決處刑（94年度士
簡字第739 號），改依通常程序審理，本院判決如下：
    主  文
甲○○○○○ ○○○ ○○○○○無罪。
    理  由
一、公訴意旨略以：被告甲○○○○○ ○○○ ○○○○○意圖為自己不法之所
    有，於民國94年6 月5 日10時7 分許，至臺北市士林區○○○路109 巷44號前，丙○○所擺設成衣攤，趁丙○○忙於做
    生意疏未注意之際，竊取丙○○攤位上之短褲二件，並將之
    藏放於自備之花色塑膠袋內，嗣經丙○○女友乙○○發覺有
    異，告知丙○○質問被告後報警處理，因認被告涉有刑法第
    320 條第1 項之竊盜罪嫌。
二、按犯罪事實應依證據認定之，無證據不得認定犯罪事實，刑
    事訴訟法第154 條第2 項定有明文。又認定不利於被告之事
    實，須依積極證據，茍積極證據不足為不利於被告事實之認
    定時，即應為有利於被告之認定，更不必有何有利之證據。
    且刑事訴訟上所謂認定犯罪事實之積極證據，係指適合於被
    告犯罪事實之認定之積極證據而言，雖不以直接證據為限，
    間接證據亦包括在內，然而無論直接或間接證據，其為訴訟
    上之證明，須於通常一般之人均不致有所懷疑，而得確信其
    為真實者，始得據為有罪之認定，倘其證明尚未達到此一程
    度，而有合理懷疑存在時，自不能以推測或擬制之方法，以
    為有罪裁判之基礎（最高法院30年上字第816 號、29年上字
    第3105號、40年台上字第86號、76年台上字第4986號判例參
    照）。
三、公訴人認被告涉有前開竊盜罪嫌，係以證人丙○○及乙○○
    之證詞，並有贓物認領保管單、相片等物佐證為其主要論據
    。惟訊據被告甲○○○○○ ○○○ ○○○○○堅決否認有竊盜犯行，辯稱
    ：伊是將褲子放在塑膠袋上面，還在挑衣服，因不諳中文，
    與老闆溝通不良，致遭誤認偷竊等語。
四、經查：
  (一)證人乙○○即攤販老闆丙○○之女友於偵查中證稱：「（當
    時發覺被告竊取你們褲子的經過情形為何？）是我先發現，
    我看到被告時，她正在我們小貨車車頭換褲子，該處我們不
    准客人進去，因為我們不能監看，所以我發現有人在那裡，
    要進去把她叫出來，結果我發現她手提的袋子內有我們的褲
    子，我就先問被告說，這是妳的嗎？她說是她早上買的，我
    就去找丙○○問清楚是否有以五花塑膠袋賣了二件褲子出去
    ，後來就由丙○○去處理這件事情了，我就繼續招呼客人，
    後來的事情我就不清楚了」等語（見偵查卷第32頁），於94
    年12月21日審理時證稱：「我先跟她（被告）說麻煩你要到
    前面，不要在車子後面試穿，我講話同時，我看到她手臂上
    有塑膠袋，袋子裡面有二件我們的褲子，正在試穿另一件褲
    子，手上拿另一件是衣服或是褲子，我忘了」、「我可以確
    定二件褲子是放在袋子裡」、「我看到時，塑膠袋是掛在她
    手上，我只注意到塑膠袋內是我們的衣服」、「（我〈被告
    〉是不是聽你的話，馬上拿著全部的褲子到外面穿？）她是
    有脫掉褲子的動作，她是有要出來的意思，我一跟她講完我
    就去問我男友，當我在問我男友時，被告還沒有出來，事後
    都是由我男友在處理，我就不清楚」、「我可以確定二件褲
    子是放在袋子裡」等語（見當日審判筆錄），觀諸證人乙○○於偵審中之證述內容，縱認被告未經攤販老闆同意，而將
    二件褲子放入自備塑膠袋內屬實，但被告係購物消費者，當
    時並未離開地攤現場，且尚在攤位前試穿另件褲子，買賣行
    為顯未完成，被告要無意圖為自己不法所有之意思，核與竊
    盜罪之構成要件不合。
  (二)證人丙○○即攤販老闆於94年6 月15日偵查中證稱：「當時
    是我女朋友乙○○告訴我說，被告的五花袋有我們的二件褲
    子，我們攤位前方是擺衣服，後方是擺褲子，當時被告就站
    在我們擺放褲子的位置，我就過去詢問她，此時她的五花袋
    是放在地上，我們的褲子是已經放在她的袋子裡面，並不是
    在五花塑膠袋上面，從外觀如不是特別的注意，是看不出來
    我們的褲子在她的袋內，我從她的袋內將那二件拿出」等語
    （見偵查卷第31頁），而於94年12月21日審理中經交互詰問
    則詳細證稱：「（你在招攬生意時有沒有說一件一百元，類
    似這樣的話？）有，我會說『一千賣一百，全部一折價』」
    、「（你們也有一個大的牌子這樣寫著？）對，一百元是用
    大的阿拉伯數字寫的」，「（案發時你跟被告對話的內容，
    可否說明？）當時我發現那二件褲子，我請她出來說，我說
    那是你買的嗎？她說對，是我早上買的，要來換，我就問她
    ，你買多少錢，她說一件一百元，可是我褲子是賣二九九，
    只要是跟我們買的，我們一定會用我們自製的袋子給她，她
    又變成說，她要買的，我就告訴她二件是五百九十八元，她
    就再跟我堅持說，一百元一件，二件二百元，我就請警察來
    處理了」、「（被告是越南人你對她所說的每一句、每一字
    都了解嗎？）我聽不懂的會重覆問她好幾次，我想我應該全
    部都懂」、「（你是否有提動那塑膠袋，拿到你前面的位置
    ？）有，我先把那二件褲子從塑膠袋內拿起來，我拿在手上
    ，請被告出來外面」、「（你是否有問我〈下述問句之我均
    指被告〉那二件褲子你要買嗎？我說『一件一百，二件二百
    ，我找很久，我一定要買』嗎？）我沒有問她是不是『你要
    買的』，我是問她這二件褲子你已經買了嗎？後面的話她確
    實有講」、「（是你說『你已經買了嗎』之後她直接回答『
    一件一百，二件二百』這段話嗎？）是」、「（我是否有到
    前面問你，『一百一件我才買，如果一件二百九十九太貴了
    ，我買不起，請你原諒』？）有，當時我問東，她答西，當
    時我問她這二件褲子為何折好放在她塑膠袋內，她回答說她
    已經買了，要換」、「我第一眼看到被告時，是經女友（指
    證人乙○○）的告知，當時被告手裡是拿一堆衣物，袋子是
    放在地上，袋子內有我們賣的二件褲子，已經折好了」等語
    （見當日審判筆錄），足見證人丙○○與被告間就系爭二件
    褲子確有「被告問稱：『這二件褲子你已經買了嗎』，被告
    答稱『一件一百，二件二百，我找很久，我一定要買』，證
    人丙○○問稱『一件二百九十九元』，被告答稱：『一件一
    百我才買，如果一件二百九十九太貴了，我買不起，請你原
    諒』」等對話，益證被告因見證人丙○○喊「一千賣一百」
    ，並見攤位前立牌寫「一件一百」字樣，認為便宜，遂至攤
    位並購買褲子，而將想買之二件褲子暫放入自己袋中，仍在
    繼續試穿另件褲子，是被告顯無意圖為自己不法所有之意思
    及竊取褲子行為至明，自難以竊盜罪相繩。
  (三)稽諸被告係越南籍，為合法申請來臺外勞，於93年12月23日
    入境，在臺北市○○區○○路1 段171 巷10弄2 號擔任看護
    工，已據被告供明在卷，並有外僑居留證附卷可憑。被告入
    境至94年6 月5 日案發時，僅半年時間，被告對中文之發音
    或語意表達，尚非十分正確，此觀諸被告於警詢時及偵審中
    均須越南籍通譯代為翻譯自明，足見證人丙○○對被告語意
    或發音或有不解，因價格爭執，致誤認被告有竊盜嫌疑而報
    警處理，甚有可能。再參諸證人丙○○於警詢時及審理中均
    表示不想追究被告刑責等情，可見證人乙○○、丙○○之證
    述被告竊盜情節，是否與事實相符，非無疑竇，在無其他補
    強證據佐證情形下，自難僅憑上開證人之片面證述，遽採為
    不利於被告之認定。。
五、綜上所述，公訴人所提出之證據，不足為被告有罪之積極證
    明，本院無從獲得被告有罪之心證。基於無罪推定之原則，
    應為被告無罪判決之諭知。
據上論斷，應依刑事訴訟法第452 條、第301 條第1 項，判決如
主文。
本案經檢察官呂永魁到庭執行職務。
中    華    民    國    95    年    1     月    11    日
                  刑事第四庭審判長法  官  林  秀  鳳
                                  法  官  許  碧  惠
                                  法  官  周  明  鴻
以上正本證明與原本無異。
如不服本判決，應於判決送達後10日內，向本院提出上訴狀。
                                  書記官  楊  哲  偉
中    華    民    國    95    年    1     月    16    日


司法院資訊處製作；財團法人民間司法改革基金會備份。
